【裁判字號】    97,裁,1537
【裁判日期】    970227
【裁判案由】    綜合所得稅
【裁判全文】
最  高  行  政  法  院  裁  定
                                     97年度裁字第01537號
上  訴  人  甲○○○
訴訟代理人  張芷
被 上訴 人  財政部臺灣省南區國稅局
代  表  人  邱政茂
上列當事人間綜合所得稅事件，上訴人對於中華民國96年11月28
日高雄高等行政法院96年度訴字第566號判決，提起上訴，本院
裁定如下：
    主  文
上訴駁回。
上訴審訴訟費用由上訴人負擔。
    理  由
一、按當事人依行政訴訟法第243條第1項規定，以高等行政法院
    判決有不適用法規或適用法規不當為上訴最高行政法院之理
    由時，其上訴狀或理由書應有具體之指摘，並揭示該法規之
    條項或其內容。若係成文法以外之法則，應揭示該法則之意
    旨。倘為司法院解釋、或本院之判例，則應揭示該判解之字
    號或其內容。上訴狀或理由書如未依此項方法表明者，即難
    認為已對高等行政法院判決之違背法令有具體之指摘，其上
    訴自難認為合法。
二、本件上訴人對於高雄高等行政法院判決提起上訴，係略以：
    （一）有關營利所得新臺幣（下同）6,300,000元部分：原
    判決未依舉證責任分配原則，就被上訴人主張之課稅事實存
    在，負客觀之舉證責任，卻以被上訴人有舉證不易之情，核
    定減輕其舉證責任，甚調整其舉證責任，顯屬判決適用法規
    不當及判決不備理由矛盾等違背法令之情。其次，原判決僅
    以佳寶公司董事長黃慶楠使用陳美惠南企西港分行活存帳戶
    ，於89年至91年間每年年初固定有匯款至陳美惠於同分行支
    存帳戶，復由該支存帳戶開立支票轉付予上訴人配偶帳戶，
    認被上訴人就該課稅外觀事實已盡舉證責任，顯與課稅要件
    法定主義及明確主義之規定有違，自屬違背法令。稅捐稽徵
    機關應舉證證明系爭資金係源自佳寶公司營業之盈餘，倘稅
    捐稽徵機關未依行政程序法第36條規定踐行調查程序，原審
    應依職權調查，不受當事人主張之拘束。再者，原判決既不
    否認佳寶公司使用股東謝朝君支存32-4帳戶及黃竹田支存72
    60帳戶，資金確實由佳寶公司負責人匯入該等帳戶等借貸之
    情，卻以上訴人無法提出借貸契約及借款予佳寶公司之證據
    為由，否認上訴人與佳寶公司間之借貸關係，當然違背法令
    。另原審未就銀行存款等非杜撰證據調查，竟稱上訴人所提
    示之佳寶公司之現金收入傳票、轉帳傳票、資產負債表暨帳
    簿暨會計科目暫收款等相關資料，係為維護上訴人等而杜撰
    ，與實情不符，自屬違背法令。（二）有關罰鍰部分：本件
    原判決僅以佳寶公司負責人透過其使用陳美惠支存2390帳戶
    支付款項之間接證據，認定被上訴人主張及處罰無違，顯有
    違背法令，應予廢棄。又原判決未有直接證據證明被上訴人
    主張之事實，甚據此推論之事實核定上訴人不予申報之行為
    顯屬故意，顯有違論理法則。另本件是否屬盈餘分配或償還
    借款之判斷，於查核階段縱有誤解或因故未能及時釐清事實
    ，應於行政救濟過程中予以究明，方符證據法則及行政救濟
    之本旨。且原判決縱依被上訴人推斷上訴人取自陳美惠支存
    2390帳戶係屬佳寶公司之股利分配，依課稅處分需確實證明
    課稅要件事實存在認定要件，最多僅補稅免罰，惟原判決仍
    認無違誤，自屬違背法令，應予廢棄等語為由。惟核其上訴
    理由狀所載內容，係就原審取捨證據、認定事實之職權行使
    ，指摘其為不當，並就原審已論斷者，泛言未論斷，或就原
    審所為論斷，泛言其論斷矛盾，違背證據法則，而非具體說
    明其有何不適用法規或適用法規不當之情形，並揭示該法規
    之條項或其內容，及合於行政訴訟法第243條第2項所列各款
    之事實，難認對該判決之如何違背法令已有具體之指摘，依
    首揭說明，應認其上訴為不合法。
三、依行政訴訟法第249條第1項前段、第104條、民事訴訟法第
    95條、第78條，裁定如主文。
中    華    民    國    97    年    2     月    27    日
                    最高行政法院第四庭
                        審判長法官  鍾  耀  光
                              法官  林  樹  埔
                              法官  姜  仁  脩
                              法官  王  德  麟
                              法官  黃  清  光
以  上  正  本  證  明  與  原  本  無  異
中    華    民    國    97    年    2     月    27    日
                              書記官  阮  思  瑩


司法院資訊處製作；財團法人民間司法改革基金會備份。
